最高法院刑事判決　　　　　　　　　　111年度台非字第114號
上　訴　人　最高檢察署檢察總長
被　　　告　李茂程


上列上訴人因被告違反貪污治罪條例案件，對於臺灣高等法院中
華民國111年1月18日第二審確定判決（108年度矚上訴字第2號，
起訴案號：臺灣桃園地方檢察署101年度偵字第4587、12245號）
，認為部分違背法令，提起非常上訴，本院判決如下：
    主  文
原判決關於其附表四編號2所示李茂程部分均撤銷。
    理  由
一、非常上訴理由稱：「一、按除本法有特別規定外，已受請求
    之事項未予判決，或未受請求之事項予以判決者，其判決當
    然違背法令，刑事訴訟法第379 條第12款定有明文。又刑事
    訴訟法第366 條明定第二審法院應就原審判決經上訴之部分
    調查之，是第二審對於未經上訴之部分自不得審判，最高法
    院71年台上字第3033號著有判決先例可參。二、本件被告李
    茂程因涉犯貪污治罪條例案件，經臺灣桃園地方法院以 101
    年度矚訴字第14號判決判處有期徒刑4 月，其餘被訴部分則
    均判決無罪，臺灣桃園地方檢察署檢察官嗣以108 年度上字
    第136 號提起上訴，惟僅就原判決無罪部分聲明不服，並未
    就有罪部分（有期徒刑4 月）一併提起上訴，此有該署檢察
    官108年度上字第136號上訴書1 份附卷可參，被告李茂程則
    未上訴，是以就上開被告李茂程有罪部分業已於108年4月30
    日確定在案，並由該署以108 年度執字第8038號案件執行之
    ，此亦有該署108年6月20日桃檢東己108執8038字第0000000
    294號函、臺灣桃園地方法院108年6月26日桃院祥刑誠101矚
    訴14字第1080065872號函附卷可稽。綜前所述，上開有罪部
    分未經上訴，則就該等未受請求部分，原審自應不得審理，
    惟原審疏未察及此情，誤為有『本案李茂程部分，固僅有李
    茂程提起上訴』之情形，而予以撤銷，實屬未受請求事項予
    以判決，顯有判決不適用法則及適用不當之違法。案經確定
    ，且不利於被告，爰依刑事訴訟法第441條、第443條提起非
    常上訴，以資糾正。」等語。
二、按未受請求之事項予以判決者，其判決當然為違背法令，刑
    事訴訟法第379 條第12款定有明文。又所指未受請求之事項
    予以判決，包括對於未經提起上訴之事項，予以判決之情形
    在內。查本件被告李茂程因桃園市龜山區（原為桃園縣龜山
    鄉）公所經辦之「100 年度龜山地區公共設施工程修繕（單
    價發包）工程二期」工程違反貪污治罪條例（第11條第2 項
    ）之犯行，經第一審即臺灣桃園地方法院（下稱桃園地方法
    院）民國108年4月1日101年度矚訴字第14號判決論以共同對
    於公務員不違背職務行為交付賄賂罪，處有期徒刑4 月，並
    諭知易科罰金之折算標準及褫奪公權（其餘被訴部分則經諭
    知無罪）。前述第一審科刑判決後，被告並未上訴，而臺灣
    桃園地方檢察署（下稱桃園地方檢察署）檢察官提出108 年
    度上字第136 號上訴書僅就無罪部分提起第二審上訴，是該
    第一審判決關於被告科刑部分業已確定，並經桃園地方檢察
    署檢察官（108 年度執字第8038號）指揮執行完畢，有前述
    檢察官上訴書（見原審卷一第91頁）、桃園地方法院108年6
    月26日桃院祥刑誠101 矚訴14字第1080065872號函（見原審
    卷一第7頁）、桃園地方檢察署108年6月20日桃檢東己108執
    8038字第1089052294號函（見第一審卷十一第419 頁）、臺
    灣高等法院被告前案紀錄表（見本院台非字卷第151 頁）可
    稽。被告於檢察官針對無罪部分上訴第二審審理時，亦具狀
    陳明該第一審科刑判決已經確定並執行完畢等情，有被告所
    具書狀可按（見原審卷二第121 頁）。上開第一審關於被告
    之科刑判決既未經上訴，原審法院自不得予以裁判。乃原判
    決未察，仍以該部分業經被告上訴，而予撤銷改判論處其附
    表四編號2 所示罪刑，並諭知易科罰金之折算標準及褫奪公
    權，該部分判決即屬重大違背法令，固不生效力，然既具有
    判決之形式，且經確定，非常上訴意旨執以指摘，洵有理由
    。應由本院將原判決關於其附表四編號2 上開違背法令部分
    撤銷，以資糾正。
據上論結，應依刑事訴訟法第447條第1項第1 款前段，判決如主
文。
中    華    民    國   111    年    8     月    24    日
                  刑事第八庭審判長法  官  何  菁  莪  
                                  法  官  何  信  慶  
                                  法  官  劉  興  浪  
                                  法  官  高  玉  舜  
                                  法  官  朱  瑞  娟  
本件正本證明與原本無異
                                  書記官
中    華    民    國   111    年    8     月    29    日